【裁判字號】    98,交抗,77
【裁判日期】    980120
【裁判案由】    聲明異議
【裁判全文】
臺灣高等法院臺中分院刑事裁定          98年度交抗字第77號
抗  告  人
即受處分人  甲○○
                    國民
上列抗告人因違反道路交通管理處罰條例之聲明異議案件，不服
臺灣臺中地方法院中華民國97年12月22日97年度交聲字第3423號
裁定，提起抗告，本院裁定如下：
    主  文
原裁定撤銷，發回臺灣臺中地方法院。
    理  由
一、抗告意旨如附件抗告狀影本內容所載（如附件）。
二、原裁定意旨如附件裁定書內容所載（如附件）。
三、按受處分人不服道路交通管理處罰條例第 8條主管機關所為
    之處罰，得於接到裁決書之翌日起20日內，向管轄地方法院
    聲明異議，又聲明異議，應以司法狀紙述異議之理由，提
    出於原處分機關為之，原處分機關應於接受異議書狀後 5日
    內，將該案卷宗及有關證物，送交該管地方法院或其分院交
    通法庭；道路交通管理處罰條例第87條第 1項及道路交通案
    件處理辦法第13條分別定有明文。又交通法庭認聲明異議不
    合法律上之程式，且其不合法律上之程式無從補正者，應以
    裁定駁回之，道路交通管理處罰條例第87條第 1項、道路交
    通案件處理辦法第18條前段分別定有明文。是受處分人自應
    依法於上開規定期間內向法院聲明異議，倘其逾期始行提出
    異議者，於法即有不合，法院自應裁定駁回，合先敘明。次
    按聲明異議之期間，自裁決送達之翌日起算，處理違反道路
    交通管理事件，有關文書送達之程序，依行政程序法之規定
    ，道路交通案件處理辦法第12條、違反道路交通管理事件統
    一裁罰基準及處理細則第 5條亦分別定有明文。末按送達，
    於應受送達人之住居所、事務所或營業所為之。但在行政機
    關辦公處所或他處會晤應受送達人時，得於會晤處所為之：
    又於應送達處所不獲會晤應受送達人時，得將文書付與有辨
    別事理能力之同居人、受僱人或應送達處所之接收郵件人員
    ，行政程序法第72條第1項及第73條第1項亦分別定有明文。
四、經查：
    本件原審認交通部公路總局臺中區○○○○○道路交通管理
    事件裁決書（中監違字第裁60-HC0000000號）於民國（以下
    同）97年10月 3日，送達抗告人即受處分人甲○○（下稱抗
    告人）位於臺中市北屯區舊社里舊社巷92號住處，由抗告人
    之堂弟林宏城（已改名林順穎）收受一節，有交通部公路總
    局臺中區監理所送達證書影本 1紙在卷可證（原審卷第10頁
    ），上開裁決書已合法送達，固非無見。惟按上開行政程序
    法第73條第 1項法文所稱之「辨別事理能力之同居人」，係
    指有普通常識，能了解送達之作用及效果之人，而非幼童或
    有精神病者而言（最高法院74年度臺抗字第 344號裁定參照
    ）。查，收受上開處分書之林順穎患有輕度精神病，領有身
    心障礙手冊之情，有國軍臺中總醫院診斷證明書、林順穎身
    心障礙手冊（本院卷第6、7頁）各在卷可憑，則林順穎是否
    具有辨別事理能力，關係本案文書送達是否合法，此部分事
    實既屬不明，仍有調查之必要。另抗告人所抗辯與其妻同住
    於臺中縣大里市○○里○○鄰○○街48號 7樓，惟其戶籍地經
    查為臺中市北屯區舊社里 2鄰舊社巷92號，有抗告人個人基
    本資料查詢結果表附卷可稽，抗告人此部分之辯解則無可採
    。綜上抗告意旨所指，非無可取，抗告意旨指摘原審裁定不
    當，為有理由，本院認為有必要，並維護抗告人審級利益，
    乃將原裁定撤銷，發回原審法院再予詳加審酌，期臻更為翔
    實，以維護人民權益，而另為妥適之裁定。
五、據上論結：應依道路交通案件處理辦法第23條，刑事訴訟法
    第413條前段，裁定如主文。
中    華    民    國    98    年    1     月    20    日
            刑事第三庭    審判長法  官  王  增  瑜
                                法  官  吳  進  發
                                法  官  梁  堯  銘
以上正本證明與原本無異。
不得再抗告。
                                書記官  陳  麗  玉
中    華    民    國    98    年    1     月    20    日


司法院資訊處製作；財團法人民間司法改革基金會備份。
